【裁判字號】    97,上訴,1937
【裁判日期】    980120
【裁判案由】    違反槍砲彈藥刀械管制條例
【裁判全文】
臺灣高等法院高雄分院刑事判決        97年度上訴字第1937號
上  訴  人  臺灣高雄地方法院檢察署檢察官
被      告  甲○○
選任辯護人  陳忠勝律師
上列上訴人因被告違反槍砲彈藥刀械管制條例案件，不服臺灣高
雄地方法院97年度重訴字第34號中華民國97年11月13日第一審判
決（起訴案號：臺灣高雄地方法院檢察署97年度偵字第3773號）
，提起上訴，本院判決如下：
     主  文
上訴駁回。
     事  實
一、甲○○於民國96年9 、10月間，先後以新台幣（下同）3,80
    0 元、2,000 元之代價，購入附表編號1 之槍枝及附表編號
    2 、3 所示之鋼瓶等配件後，知悉上開槍枝如裝填鋼珠（金
    屬彈丸）供射擊，極可能穿入人體皮肉層而具殺傷力（甲○
    ○於97年1 月9 、10日間，在其位於高雄縣林園鄉○○○路
    300 巷59之6 號住處，因上開槍枝內之彈簧故障，自行以機
    車煞車器之彈簧予以更換，之後曾試射過紙箱，甲○○被訴
    此部分涉犯未經許可製造空氣槍罪嫌，另為無罪諭知，如後
    所述），竟基於營利之意圖，以該槍枝縱使具有殺傷力，亦
    不違背其本意之不確定故意，未經主管機關之許可，自97年
    1 月11日起至97年1 月25日止，在「露天拍賣」網站上，以
    「s0000000」帳號，張貼拍賣標題為「sp100 co2 長槍」之
    訊息，以5,000 元起標，直接購買價亦為5,000 元，販賣附
    表編號1 具有殺傷力之槍枝及附表編號2 、3 所示之物。經
    員警於網路上發覺上情，進而偽裝買家並約甲○○試槍，嗣
    於97年1 月25日17時20分許，甲○○在高雄縣林園鄉○○路
    ○段650 號旁與偽裝買家之員警進行試槍而著手販賣交易時
    ，當場為警查獲因而販賣未得逞，並經警扣得附表編號1 至
    3 所示之物。
三、案經台南市警察局第五分局報告臺灣高雄地方法院檢察署檢
    察官偵查起訴。
     理  由
一、證據能力：
(一)、卷附台南市警察局第五分局扣押物品目錄表、被告張貼於拍
    賣網站之網頁資料、被告於海瑞機械股份有限公司在職證明
    書等，固均屬書面之傳聞證據，然檢察官、被告、辯護人已
    於本院審理調查上開書證予以提示並告以要旨時，由檢察官
    、被告、辯護人表示意見，當事人或辯護人已知上述筆錄乃
    傳聞證據，而就此證據能力均表示無意見，即同意作為證據
    ，且本院認為以之作為本件論証之證據，均與待證事實具有
    關聯性，且無證據證明此等書證有何遭變造或偽造情事，作
    為本案之證據亦屬適當，依刑事訴訟法第159 條之5 第1項
    規定，自得為證據。
(二)、按鑑定人由審判長、受命法官或檢察官就下列之人選任1 人
    或數人充之：(一)就鑑定事項有特別知識經驗者。(二)經政府機
    關委任有鑑定職務者；鑑定之經過及其結果，應命鑑定人以
    言詞或書面報告；法院或檢察官得囑託醫院、學校或其他相
    當之機關、團體為鑑定，或審查他人之鑑定，並準用第203
    條至第206 條之1 規定，刑事訴訟法第198 條、第206 條第
    1 項、第208 條第1 項分別定有明文。
 1、卷附槍彈鑑定書，雖係被告以外之人於審判外之書面陳述，
    然內政部警政署刑事警察局係臺灣高等法院檢察署關於槍彈
    有無殺傷力之概括選任鑑定機關，此有臺灣高等法院檢察署
    92年9 月9 日檢文允字第0921001203號函附之「臺灣高等法
    院檢察署檢察長概括選任鑑定機關表列」足參，則上開槍彈
    鑑定書，為刑事訴訟法第159 條第1 項規定之例外情形，應
    有證據能力。
 2、卷附內政部97年9 月25日內授警字第0970871411號函，係原
    審法院委請內政部鑑定，依據上開規定，為刑事訴訟法第15
    9 條第1 項規定之例外情形，應有證據能力。
二、有罪部分：
(一)、上開事實，業據被告甲○○於本院坦承認罪（見本院卷第22
    、46頁），且有台南市警察局第五分局扣押物品目錄表、被
    告張貼於拍賣網站之網頁資料在卷可查（見警卷第7 、10-1
    6 頁）。又扣案附表編號1 之槍枝，經內政部警政署刑事警
    察局以檢視法、性能檢驗法及動法測試法鑑定，認係氣體動
    力式槍枝，以小型高壓氣體鋼瓶內氣體為發射動力，經以金
    屬彈丸測試3 次，其中彈丸（直徑6.0mm 、重量0.88g ）最
    大發射速度為148 公尺/ 秒，計算其動能為9.6 焦耳，換算
    其單位面積動能為34焦耳/ 平方公分，依日本科學警察之研
    究結果，彈丸單位面積動能達20焦耳/ 平方公分，則足以穿
    入人體皮肉層，此有該局97年3 月10日刑鑑字第0970021372
    號槍彈鑑定書及所附照片可按（見偵卷第25至29頁）。而上
    開槍枝經原審法院送請內政部鑑定結果，認屬槍砲彈藥刀械
    管制條例第4 條第1 項第1 款後段「其他可發射金屬或子彈
    具有殺傷力之各式槍砲」，亦有內政部97年9 月25日內授警
    字第0970871411號函在卷可佐（見原審卷第70頁），則公訴
    意旨所指上開槍枝為「空氣槍」，自有誤會，附此敘明且為
    槍砲彈藥刀械管制條例所列管之槍枝無訛。至於被告將上開
    槍枝之彈簧更換為機車煞車器之彈簧後，曾在家裡試射過紙
    箱，另被告於與偽裝買家之員警著手交易之試射結果，呈現
    穿透伯朗咖啡鐵罐一面等情，業經被告於警詢、偵查中供認
    明確（見警卷第2 、4 頁、偵卷第16、17頁），復有被告以
    扣案附表編號1 之槍枝試射伯朗咖啡鐵罐之照片1 張在卷可
    憑（見警卷第18頁）。而被告於拍賣網站中自述該槍枝可打
    破維士比玻璃瓶一節，亦有上開被告張貼於拍賣網站之網頁
    資料可稽（見警卷第11頁），足見被告對該槍枝如裝填鋼珠
    之金屬彈丸射擊，極有可能穿入人體皮肉層而有殺傷力，自
    無不知之理，其猶以上開方式著手販賣，足認該槍枝縱有殺
    傷力自亦不違背被告之本意，則被告有販賣可發射金屬具有
    殺傷力之槍枝的不確定故意明確。此外，扣案附表編號1 之
    槍枝及附表編號2 、3 之零件係被告陸續以3,800 元、2,00
    0 元購入（見警卷第3 頁被告供述），而被告於購入後約3
    、4 個月，仍以5,000 元起標，並以該價格為直接購買價（
    參警卷第11頁之網路拍賣資料），被告營利意圖亦屬明確。
    綜上所述，被告上開犯行事證明確，堪以認定。
(二)、論罪部分：
 1、扣案附表編號1 之槍枝，係屬槍砲彈藥刀械管制條例第4 條
    第1 項第1 款後段「其他可發射金屬或子彈具有殺傷力之各
    式槍砲」（如前所述），依據同條例第5 條規定，非經中央
    主管機關許可，不得販賣、持有。而被告上開槍枝，於網站
    上張貼販賣之拍賣訊息，經警於網路上發現後，偽裝買家交
    易而與被告約定地點試槍，被告依約前往試槍，顯已著手於
    販賣上開槍枝之犯行，然因偽裝買家之警員並無購槍之真意
    ，以致被告無法完成交易並當場為警查獲，故核被告所為，
    係犯同條例第8 條第5 項、第1 項之未經許可販賣可發射金
    屬具有殺傷力之槍枝未遂罪。
 2、被告已著手於販賣行為之實施，惟未生販賣之結果，犯罪尚
    屬未遂，爰依刑法第25條第2 項之規定予以減輕其刑。又被
    告持有上開可發射金屬具有殺傷力槍枝之低度行為為販賣上
    開槍枝未遂之高度行為所吸收，不另論罪。
 3、被告著手販賣之上開可發射金屬具有殺傷力之槍枝僅有1 支
    ，且係將原購入供自己使用之上開槍枝轉售他人，係偶然之
    行為，並非經常為之，復於販賣未遂之時即遭警查獲、危害
    較輕，且上開槍枝原配合供射擊係屬塑膠製BB彈（參附表編
    號3 之裝填器），顯較其它可供發射子彈之殺傷力強大槍枝
    枝之犯罪情節為低，且被告亦未持有另犯他罪，依其上開犯
    罪情狀顯可憫恕，若量處販賣未遂之法定最低刑度有期徒刑
    2 年6 月，仍嫌過重，爰依刑法第59條規定，酌減其刑，並
    遞減之。
(三)、原判決關於此部分因認被告罪證明確，適用槍砲彈藥刀械管
    制條例第8 條第1 項、第5 項，刑法第11條前段、第25條第
    2 項、第59條、第42條第3 項、第74條第1 項第1 款、第38
    條第1 項第1 款、第2 款等規定，並審酌被告未經許可販賣
    上開可發射金屬具有殺傷力之槍枝，破壞社會秩序及危害他
    人生命、身體等程度，念其並無刑案資料前科，有台灣高等
    法院被告前案記錄表在卷可按，且犯後甚有悔意，並販賣之
    槍枝數量僅有1 支且屬未遂之危害尚輕，及其犯罪動機、目
    的、手段等一切情狀，量處有期徒刑1 年4 月，併科罰金3
    萬元，並諭知罰金如易服勞役，以1 仟元折算1 日之折算標
    準，復敘明被告並無刑案前科資料，業如前述，其經此偵審
    程序，應知所警惕，信無再犯之虞，並考量被告目前有正當
    工作（見原審卷第93頁之被告於海瑞機械股份有限公司在職
    證明書），為免因短期自由刑之執行，使被告從此被社會加
    諸「犯罪者」之烙印，影響其日後之生活、工作，使其有更
    生自新之機會，原審法院認上開所宣告之刑，以暫不執行為
    適當，爰併宣告緩刑3 年。又扣案附表編號1 所示槍枝1 支
    ，依槍砲彈藥刀械管制條例第4 條第1 項第1 款、第5 條規
    定，係屬違禁物，應依刑法第38條第1 項第1 款規定宣告沒
    收。另附表編號2 、3 所示之瓦斯鋼瓶等物，均為被告所有
    ，且係供上開附表編號1 所示槍枝配備擊發使用而為被告販
    售之用等情，業據被告供明在卷，核屬供犯罪所用之物，併
    依刑法第38條第1 項第2 款宣告沒收。
(四)、公訴人關於此部分上訴意旨雖以：「被告未經許可製造上開
    槍枝部分應屬成立犯罪，則被告既成立數罪併罰，自不能再
    宣告緩刑，原判決此部分宣告緩刑違誤」等語，然被告未經
    許可製造上開槍枝部分，尚難證明犯罪（如後所述），則上
    訴意旨所指被告成立數罪併罰之情形自不存在，又原判決關
    於此部分之認事用法，核無不合，所為上開量刑及緩刑之宣
    告理由，本院經核均屬允當，公訴人此部分上訴並無理由，
    應予駁回。
三、無罪部分：
(一)、公訴意旨略以：被告甲○○明知可發射金屬子彈具有殺傷力
    之槍砲，係槍砲彈藥刀械管制條例所列管之槍枝，非經中央
    主管機關內政部許可，不得製造及持有，竟於96年9 、10月
    間，在高雄市○○區○○街35號「只賣強槍」模型店，先後
    購得附表編號1 之空氣模型槍及附表編號2 、3 所示之物後
    ，於97年1 月9 、10日，在上址住處，以將上開空氣槍彈簧
    更換為機車煞車器之彈簧（起訴書誤繕為「剎車器」）之方
    式，改造為具殺傷力之槍枝，因認被告涉犯槍砲彈藥刀械管
    制條例第8 條第1 項之製造空氣槍罪嫌等語。
(二)、按犯罪事實應依證據認定之，無證據不得認定犯罪事實；不
    能證明被告犯罪者，應諭知無罪之判決，刑事訴訟法第154
    條第2 項及第301 條第1 項定有明文；又依刑事訴訟法第
    161 條第1 項規定，檢察官就被告犯罪事實，應負舉證責任
    ，並指出證明之方法。因此，檢察官對於起訴之犯罪事實，
    應負提出證據及說服之實質舉證責任。倘其所提出之證據，
    不足為被告有罪之積極證明，或其指出證明之方法，無從說
    服法院以形成被告有罪之心證，基於無罪推定之原則，自應
    為被告無罪判決之諭知（最高法院29年上字第3105號、40年
    台上字第86號、76年台上字第4986號及92年台上字第128 號
    判例要旨可參）。
(三)、公訴人認被告甲○○涉有上開罪嫌，係以被告於警詢、偵查
    自白、扣案附表槍枝及上開槍枝鑑定書等情為據。然訊據被
    告固坦承其有將附表編號1 槍枝內彈簧，更換為機車煞車器
    之彈簧之事實，然否認有何被訴上開製造槍枝犯行，辯稱：
    其僅以機車煞車器之彈簧更換，並未使用車床等工具加工槍
    枝，非屬改造槍枝之行為等語。經查：
 1、扣案附表編號1 槍枝，應屬槍砲彈藥刀械管制條例第4 條第
    1 項第1 款後段「其他可發射金屬具有殺傷力之槍枝」（如
    上所述），公訴意旨認屬空氣槍，容有誤會，合先敘明。
 2、被告為警查獲時所查扣物品，除如附表編號1 至3 所示外，
    並無其他可供改造上開槍枝所需之工具，此有上開卷附扣押
    物品目錄表可佐；又雖被告雖自承係因其購入上開槍枝之彈
    簧故障，自行以機車煞車器之彈簧予以更換，及卷附拍賣網
    頁資料載有「更換彈簧」等情，然該槍枝是否確因彈簧故障
    而致使無殺傷力，此於被告將該槍枝更換為機車煞車器之彈
    簧前，並未曾經科學鑑定查明，亦即被告所謂「彈簧故障」
    是否確達損壞不堪使用之故障程度，或者僅係被告主觀認知
    有誤之情，均無證據足以證實，則公訴人上訴理由所陳「被
    告更換彈簧之舉，實足使該槍枝從無殺傷力變成有殺傷力」
    等語，亦屬無據。此外，復無其他積極證據足以證明被告以
    機車煞車器之彈簧予以更換之舉，確致該槍枝從「無殺傷力
    」變成「有殺傷力」之事實，自難僅以被告曾有更換上開槍
    枝之彈簧，遽認合於槍砲彈藥刀械管制條例第8 條第1 項之
    「製造」行為。至於公訴人起訴所舉扣案附表槍枝及上開槍
    枝鑑定書等情，僅能作為被告關於上開販賣未遂部分之犯罪
    事證，無從據此而為被告被訴此部分製造槍枝罪嫌之不利認
    定。
(四)、綜上所述，公訴人所舉上開證據，均未達得以確信被告有被
    訴製造上開槍枝犯行之程度，自無形成被告被訴此部分有罪
    之心證，依據上開說明，被告被訴此部分犯罪，自屬不能證
    明。原判決關於此部分因而為被告無罪之判決，並無不當。
    公訴人仍執起訴所據提起上訴，指摘原判決關於此部分諭知
    被告無罪不當，為無理由，此部分上訴應予駁回。
據上論斷，應依刑事訴訟法第368條，判決如主文。
本案經檢察官許月雲到庭執行職務。
中    華    民    國    98    年     1    月    20    日
                刑事第一庭  審判長法  官  郭雅美
                                  法  官  徐美麗
                                  法  官  張意聰
以上正本證明與原本無異。
如不服本判決應於收受本判決後10日內向本院提出上訴書狀，其
未敘述上訴理由者，並得於提起上訴後10日內向本院補提理由書
狀（均須按他造當事人之人數附繕本）「切勿逕送上級法院」。
中    華    民    國    98    年     1    月    20    日
                                  書記官  陳金
附錄本案論罪科刑法條全文：
槍砲彈藥刀械管制條例第8條第1項、第5項：
未經許可，製造、販賣或運輸鋼筆槍、瓦斯槍、麻醉槍、獵槍、
空氣槍或第4條第1項第1款所定其他可發射金屬或子彈具有殺傷
力之各式槍砲者，處無期徒刑或5年以上有期徒刑，併科新臺幣1
千萬元以下罰金。
第1項至第3項之未遂犯罰之。
附表 ：
┌──┬───────┬──┬──────────────────────────────────┬───────┐
│編號│  名       稱 │數量│          鑑定結果                                                  │  出     處   │
├──┼───────┼──┼──────────────────────────────────┼───────┤
│1   │可發射金屬具有│1 枝│內政部警政署刑事警察局97年3 月10日槍彈鑑定書：認係氣體動力式槍枝，以│              │
│    │殺傷力之槍枝」│    │小型高壓氣體鋼瓶內氣體為發射動力，經以金屬彈丸測試3 次，其中彈丸（直│偵卷第25至29頁│
│    │（槍枝管制編號│    │徑6.0mm 、重量0.88g） 最大發射速度為148 公尺/ 秒，計算其動能為9.6 焦│、原審卷第70頁│
│    │：0000 000000 │    │耳，換算其單位面積動能為34焦耳/ 平方公分。內政部97年9 月25日內授警字│              │
│    │號）          │    │第0970871411號函：認該槍枝係屬「其他可發射金屬具有殺傷力之各式槍砲」│              │
│    │              │    │。                                                                  │              │
├──┼───────┼──┼──────────────────────────────────┼───────┤
│2   │瓦斯鋼瓶      │1 瓶│內政部警政署刑事警察局97年3 月10日槍彈鑑定書：認係小型高壓氣體鋼瓶。│偵卷第25至29頁│
├──┼───────┼──┼──────────────────────────────────┼───────┤
│3   │BB彈裝瓶      │2 瓶│內政部警政署刑事警察局97年3 月10日槍彈鑑定書：認均係由小型高壓氣體鋼│偵卷第25至29頁│
│    │              │    │瓶改裝之彈丸裝填器。                                                │              │
└──┴───────┴──┴──────────────────────────────────┴───────┘


司法院資訊處製作；財團法人民間司法改革基金會備份。
